【裁判字號】    91,上訴,3753
【裁判日期】    920117
【裁判案由】    強盜等
【裁判全文】
臺灣高等法院刑事判決                          九十一年度上訴字第三七五三號
    上  訴  人
    即  被  告  丙○○  男 二.
右上訴人因強盜案件，不服臺灣板橋地方法院九十一年度訴字第一一七一號，中華民
國九十一年九月十九日第一審判決（起訴案號：臺灣板橋地方法院檢察署九十一年度
偵字第六八八三號）提起上訴，本院判決如左：
    主  文
上訴駁回。
    事  實
一、丙○○曾因搶奪案件，於民國九十年十二月二十四日，經原審法院以九十年度訴
    字第一三六三號判處有期徒刑二年六月確定，現執行中（不構成累犯）。其因缺
    錢花用，竟萌生竊取機車搶奪他人財物之竊盜及搶奪犯意，意圖為自己不法之所
    有，先於九十一年一月十二日近中午時分，在臺北縣三重市○○街七一巷九七號
    隔壁之防火巷內，趁無人注意之際，以己有之鑰匙乙支插入乙○○所有車號ＧＩ
    Ｋ－三○六號重型機車之電門而後啟動引擎竊取入己。而後於同日十四時三十分
    許，騎乘上開機車尾隨獨自一人行走之甲○○，行經臺北縣蘆洲市○○街十四號
    前，即趁機自後搶奪甲○○背在右側之皮包《內有化粧包、衣服及小皮包乙只，
    該小皮包內並有新台幣（下同）九百元及信用卡、身分證、金融卡、鑰匙等物》
    ，並於拉扯過程中致甲○○跌倒在地而受有大腿挫傷之傷害（傷害部分未據告訴
    及起訴），得手後立即加速逃逸，適為距離行搶地點約五十公尺遠之葉啟明發現
    ，葉啟明即騎乘機車一路自後追躡丙○○，嗣追至臺北縣蘆洲市○○○路二六五
    巷三六號前，丙○○見葉啟明未在後追捕，即減慢行車速度檢查甫搶奪而來之前
    開財物，此時自後逐漸追趕上之葉啟明即以自己之機車撞擊丙○○騎乘之機車，
    丙○○隨即人車倒地，其身上之鑰匙、旅行袋等物則掉落地面，丙○○自地面爬
    起後未及將安全帽脫下即徒步逃逸，葉啟明亦徒步追捕，詎丙○○因見葉啟明仍
    在後追捕，竟為脫免逮捕，將頭載之安全帽脫下砸向在後追躡之葉啟明，而當場
    施以強暴，惟未砸中，丙○○見狀乃繼續逃逸，行經臺北縣蘆洲市○○○路○路
    中間時，葉啟明為逮捕丙○○即揮拳打向丙○○，然經丙○○閃躲致未打中，丙○○見狀亦揮拳打向葉啟明，而接續施以強暴（此部分起訴書漏載），然經葉啟
    明閃躲亦未打中，此時不知情之路人誤認頭載安全帽之葉啟明係歹徒而將葉啟明
    抓住，丙○○見狀即趁隙逃離現場。嗣經警依前開掉落在地面上旅行袋內之臺北
    縣政府警察局北縣警交字第Ｃ00000000號舉發違反道路交通管理事件通
    知單所載違規行為人係丙○○，始偵知上情。
二、案經臺北縣政府警察局蘆洲分局移送臺灣板橋地方法院檢察署檢察官偵查起訴。
    理  由
一、訊據上訴人即被告丙○○就因缺錢花用，即萌生竊取機車搶奪之犯意，先於九十
    一年一月十二日近中午時分，在臺北縣三重市○○街七一巷九七號隔壁之防火巷
    內，以己有之鑰匙乙支插入乙○○所有車號ＧＩＫ－三○六號重型機車之電門而
    後啟動引擎竊取入己。而後於同日十四時三十分許，騎乘上開機車在臺北縣蘆洲
    市○○街十四號前，自後搶奪甲○○背在右側之皮包，得手後立即加速逃逸，然
    經葉啟明一路追捕等情固直承不諱，惟否認有準強盜犯行，辯稱：伊搶奪甲○○
    皮包得手後，即一路遭頭載安全帽之路人追捕，該路人並撞擊伊機車致伊跌倒，
    復將伊身上之皮包拉下，伊見狀即逃逸，伊頭載之安全帽係隨手丟向地面，而非
    砸向該路人，後逃至臺北縣蘆洲市○○○路○路中間時，並未揮拳打向該路人云
    云。經查：
    (一)被告如何竊取乙○○所有車號ＧＩＫ－三○六號重型機車及搶奪甲○○皮包，
      並於拉扯過程中致甲○○跌倒在地而受有大腿挫傷之傷害等犯行，業據被告於
      原審及本院調查時自白無訛（原審卷第五十二頁、本院卷第三十三頁），核與
      證人乙○○於警訊及原審調查中證述：九十一年一月十二日上午十時許，伊將
      所有車號ＧＩＫ－三○六號重型機車停放在臺北縣三重市○○街七一巷九七號
      隔壁之防火巷內，同日十四許，婆婆打電話表示機車被竊取作為搶奪工具，伊
      始知該機車失竊等語（詳臺灣板橋地方法院檢察署九十一年度偵字第六八八三
      號偵查卷宗第十二頁反面、原審卷第三十三頁）；證人甲○○於警訊及原審證
      稱：九十一年一月十二日十四時三十分許，伊走路行經臺北縣蘆洲市○○街十
      四號前，即有一人騎乘機車頭戴全罩式安全帽自後面將伊背在右邊之皮包搶走
      ，拉扯過程中並致伊跌倒受有大腿挫傷之傷害，伊皮包內有小皮包、鑰匙、現
      金九百元、信用卡、身分證、金融卡、衣服一件、化粧包等物，後有一名熱心
      民眾騎乘機車追逐始將伊遭搶奪之皮包取回等語相符（詳臺灣板橋地方法院檢
      察署九十一年度偵字第六八八三號偵查卷宗第五頁反面、第六頁、第九頁反面
      、原審卷第六十八頁），並有證人乙○○出具之臺北縣（政府）警察局贓物認
      領保管單乙紙、車籍作業系統－查詢認可資料乙紙、被告遺留在臺北縣蘆洲市
      ○○○路二六五巷三六號前之車號ＧＩＫ－三○六號機車照片七幀，遺留在上
      址旅行袋之照片乙幀，自該旅行袋內取出之臺北縣政府警察局北縣警交字第Ｃ
      00000000號舉發違反道路交通管理事件通知單乙紙在卷可稽（附於臺
      灣板橋地方法院檢察署九十一年度偵字第六八八三號偵查卷宗第十四頁、第二
      五頁至第二七頁、第三二頁至第三三頁），此部分事證明確。
    (二)再被告搶奪甲○○皮包得手後，為脫免逮捕，竟對一路在後追捕之葉啟明施強
      暴之事實，並據證人葉啟明於警訊、原審調查及審理中具結證述：日期伊不記
      得，大約過中午後，伊騎乘機車距離臺北縣蘆洲市○○街十四號約五十公尺時
      ，聽到有位女子高喊搶劫，並看到一名騎乘機車頭戴白色安全帽之男子拉扯一
      名女子之皮包，隨後該名女子倒地，頭載安全帽之男子還拖行該名女子，後該
      名男子即從臺北縣蘆洲市○○街右轉中正路直走到底再右轉中山二路再直走，
      後進入臺北縣蘆洲市○○○路二六五巷內，該名男子進入巷內二十公尺即在二
      六五巷三六號前，即減慢速度檢查其搶奪之財物，伊始追上該名男子，並用機
      車撞擊該名男子，該名男子機車隨即倒地，現場遺留該名男子之機車、鑰匙及
      包包二個，後該名男子身上掛乙個黑色包包、頭戴安全帽徒步逃逸，伊亦戴安
      全帽追捕，在追捕過程中伊又將該名男子之黑色包包抓下，後該名男子以安全
      帽丟伊但未丟到，伊仍繼續追捕，追至臺北縣蘆洲市○○○路大馬路中心時，
      伊即打該名男子一拳，但未打中，該名男子反抗即回打伊一拳，但僅係擦到，
      亦未打中，後路人即圍過來，因伊頭戴安全帽，路人以為伊係壞人即將伊抓住
      ，該名男子即跑至對面並拿乙把拖把準備反抗，但因伊仍遭路人抓住，故該名
      男子即趁機逃逸，經指認該名男子即被告等語綦詳（詳臺灣板橋地方法院檢察
      署九十一年度偵字第六八八三號偵查卷宗第七頁反面、原審卷第三十四頁、第
      三十五頁、第一００頁至第一０三頁）。至於證人葉啟明於警訊中固敘及：該
      名男子於臺北縣蘆洲市○○○路二六五巷三十六號跌倒，現場遺留安全帽，該
      名男子即往臺北縣蘆洲市○○○路二八三號逃逸，並持拖把要攻擊伊，因而與
      伊發生扭打等語（詳臺灣板橋地方法院檢察署九十一年度偵字第六八八三號偵
      查卷宗第七頁反面），而與其於原審調查中證述：該名男子進入二六五巷三六
      號前，即遭伊以機車撞擊，在追捕過程中該名男子以安全帽丟伊但未丟到，追
      至臺北縣蘆洲市○○○路大馬路中心時，伊即打該名男子一拳，但未打中，該
      名男子反抗即回打伊一拳，但僅係擦到，亦未打中，後路人以為伊係壞人即將
      伊抓住，該名男子即跑至對面並拿乙把拖把準備反抗等語（詳見原審第三十四
      頁）雖有所歧異，然經原審訊問其於警訊及原審調查中所述內容何以不符，其
      即答稱：被告在逃逸過程中確持安全帽丟伊，但未丟中，非被告所言之丟向地
      面，後安全帽即遺留在現場，伊有向警察表明被告曾持安全帽丟伊，但不知為
      何警訊筆錄未記明，警訊筆錄伊未注意看，應以伊在法院中所言為準等語在卷
      （詳原審卷第一００頁），而堅指於追躡被告過程中，確有遭被告持安全帽丟
      擲，追至臺北縣蘆洲市○○○路馬路中間，並遭被告揮拳相向，然未揮中等情
      無訛，參諸證人葉啟明與被告素無怨隙，僅係見甲○○遭被告搶奪因而路見不
      平故一路追捕被告，其當無設詞誣陷被告之理及其必要，從而其證詞自屬可信
      。況被告於偵訊中本辯稱：未搶奪甲○○皮包，亦未與追捕之人發生扭打，在
      臺北縣蘆洲市○○○路二六五巷三六號前查獲之旅行袋及其內之交通違規通知
      單均係伊所有，然均於半年前遺失云云（詳臺灣板橋地方法院檢察署九十一年
      度偵字第六八八三號偵查卷宗第五○頁反面、第五一頁），然於原審訊問時即
      改稱：當時伊騎乘機車自後面搶奪一名女子之皮包，皮包搶到手後，即有一人
      撞到伊機車致伊跌倒，該名男子並與伊拉扯，將伊皮包拉下，伊即逃跑，將安
      全帽拿下隨手亂丟，後在臺北縣蘆洲市○○○路大馬路中間並無與該名男子打
      架，隨後伊跑至大馬路對面該名男子即未追伊，因該名男子頭戴安全帽故伊不
      知該名男子是否係葉啟明云云（詳原審卷第三十六頁），繼改稱：伊搶奪甲○○皮包後，追捕之民眾即抱伊，伊以手將該名民眾撐開，而後將安全帽脫掉即
      跑走云云（詳原審卷第六十九頁），就有無搶奪甲○○皮包，有無與追捕之葉
      啟明發生拉扯等情，其供述已有所歧異，執此更足徵被告畏罪情虛之處。從而
      ，被告確有前開於搶奪甲○○皮包得手後，為脫免逮捕，而對一路在後追躡之
      葉啟明施強暴之準強盜犯行，當屬無疑。
    綜上所述，被告前開所辯，係卸責之詞，不可採信。本件事證明確，被告犯行堪
    以認定。
二、按刑法第三百二十九條所謂當場，不以實施竊盜或搶奪者尚未離去現場為限，即
    已離盜所而尚在他人跟蹤追躡中者，仍不失為當場（最高法院二十八年上字第一
    九八四號判例意旨參照）。本件被告係先竊取乙○○之機車，而後搶奪被害人甲○○之皮包，嗣於證人葉啟明始終追躡中，為脫免逮捕竟向一路在後追躡之葉啟
    明丟擲安全帽，嗣於遭葉啟明揮拳相向，然未擊中後，亦揮拳打向葉啟明，有如
    前述，依上開說明，自屬當場施以強暴，核其所為，係犯刑法第三百二十九條之
    準強盜罪，應以同法第三百二十八條第一項之強盜罪論處，及犯同法第三百二十
    條第一項之竊盜罪。又按所謂牽連關係，乃存於犯罪行為與其方法行為或結果行
    為之間，故犯罪在客觀性質上，普通犯罪所必要之方法行為或因犯罪結果所引起
    之其他行為，均係牽連犯之方法行為或結果行為，換言之，方法行為或結果行為
    與其目的行為或原因行為之間，只須具有不可分離之關係為已足（最高法院七十
    七年度台上字第五五一九號判決意旨參照）。被告先竊取乙○○所有車號ＧＩＫ
    －三○六號重型機車後，旋即以此機車作為行搶工具持以搶奪甲○○之皮包，竊
    車顯為所犯搶奪之方法行為，於搶得皮包後為脫免逮捕，竟持安全帽丟向一路在
    後追躡之葉啟明，復於葉啟明揮拳相向，然未擊中後，接續揮拳打向葉啟明，其
    間顯有必要而不可分離，是以，被告所犯竊盜、準強盜二罪自有方法結果之牽連
    關係。公訴人雖未敘及被告另有竊取乙○○所有車號ＧＩＫ－三○六號重型機車
    之行為，然此部分行為與公訴人起訴經本院論罪科刑之準強盜行為，有牽連犯之
    裁判上一罪關係，已如前述，為起訴效力所及，本院自得併予審酌。第查，刑法
    第三百二十八條第一項之強盜罪本係三年以上十年以下有期徒刑之罪，然被告行
    為後，刑法第三百二十八條第一項於九十一年一月三十日修正公布，並於同年二
    月一日生效，將法定刑提高為五年以上有期徒刑之罪，準此，比較新舊法之適用
    ，應以舊法之規定較有利於被告，依刑法第二條第一項但書之規定，本案自應適
    用舊刑法第三百二十八條第一項之規定，附此敘明。
三、原審以被告罪證明確，依刑法第二條第一項但書、第三百二十條第一項、第三百
    二十九條、修正前刑法第三百二十八條第一項、刑法第五十五條，罰金罰鍰提高
    標準條例第一條規定，並於審酌被告曾因搶奪案件，於九十年十二月二十四日，
    經原審以九十年度訴字第一三六三號判處有期刑二年六月確定，有臺灣高等法院
    檢察署刑案紀錄簡覆表乙紙在卷可稽，雖於本件未構成累犯，但見其無悔改之意
    ，且其年輕力壯，不思正途卻搶奪他人財物，且遭追捕時復對追躡者葉啟明施以
    暴力，若非葉啟明閃避得當，後果不堪設想，其犯罪動機及方法已屬可議，其行
    為對社會治安及被害人所生危害非輕，兼衡被告犯後態度，併其犯罪之目的、手
    段、所生危害等一切情狀，量處有期徒刑三年二月。並認為扣案之鑰匙乙串，係
    姓名年籍不詳綽號「宏昆」之人連同機車一併交予被告使用之物乙節，業據被告
    供承在卷（詳臺灣板橋地方法院檢察署九十一年度偵字第七一三二號偵查卷宗第
    四六頁反面），是該鑰匙乙串顯非屬被告所有供本件犯罪所用之物，堪以認定，
    從而自不得併予宣告沒收，而被告持以竊取車號ＧＩＫ－三○六號重型機車所用
    之鑰匙乙支，雖係被告所有持以竊盜所用之物，然業遭被告丟棄，並據被告於原
    審調查中供承無訛（詳原審卷第五十二頁），既已滅失而不存在，亦無從併予宣
    告沒收之。經核原判決認事用法，並無不合，量刑亦屬妥適，被告上訴猶以前詞
    否認犯行，指摘原判決不當，請求撤銷改判云云，為無理由，應予駁回。
據上論斷，應依刑事訴訟法第三百六十八條，判決如主文。
本案經檢察官呂光華到庭執行職務。
中    華    民    國      九十二  年       一       月        十七      日
                              臺灣高等法院刑事第二十四庭
                                  審判長法  官  陳  貽  男
                                        法  官  王  炳  梁
                                        法  官  李  世  貴
右正本證明與原本無異。
如不服本判決應於收受送達後十日內向本院提出上訴書狀，其未敘述上訴之理由者並
得於提起上訴後十日內向本院補提理由書（均須按他造當事人之人數附繕本）。
                                        書記官  魏  汝  萍
中    華    民    國      九十二  年       一       月       十七       日
附錄：本判決論罪科刑法條全文
刑法第三百二十條
  意圖為自己或第三人不法之所有，而竊取他人之動產者，為竊盜罪，處五年以下有
  期徒刑、拘役或五百元以下罰金。
  意圖為自己或第三人不法之利益，而竊佔他人之不動產者，依前項之規定處斷。
  前二項之未遂犯罰之。
刑法第三百二十九條
  竊盜或搶奪，因防護贓物、脫免逮捕或湮滅罪證，而當場施以強暴脅迫者，以強盜
  論。
修正前刑法第三百二十八條
  意圖為自己或第三人不法之所有，以強暴、脅迫、藥劑、催眠術或他法，至使不能
  抗拒，而取他人之物或使其交付者，為強盜罪，處三年以上十年以下有期徒刑。
  以前項方法得財產上不法之利益或使第三人得之者，亦同。
  犯強盜罪因而致人於死者，處死刑或無期徒刑，致重傷者，處無期徒刑或七年以上
  有期徒刑。
  第一項及第二項之未遂犯罰之。
  預備犯強盜罪者，處一年以下有期徒刑、拘役或三百元以下罰金。


司法院資訊處製作；財團法人民間司法改革基金會備份。
